【裁判字號】    97,易,1720
【裁判日期】    970623
【裁判案由】    詐欺
【裁判全文】
臺灣臺北地方法院刑事判決              97年度易字第1720號
公  訴  人  臺灣臺北地方法院檢察署檢察官
被      告  甲○○
上列被告因詐欺案件，經檢察官提起公訴（97年度偵字第639、
640號），本院判決如下：
    主  文
本件免訴。
    理  由
一、公訴意旨略稱：被告甲○○預見提供自己帳戶與他人使用，
    可能遭人用於不法用途，仍不違背其本意，於民國96年1月
    19日至24日前某日，基於幫助他人詐欺之犯意，將其向華南
    商業銀行信維分行（下稱華南銀行）申請開立之
    000000000000號帳戶存摺、提款卡、密碼等資料，交與真實
    姓名年籍不詳自稱「小張」之詐欺集團成員使用，使該集團
    得以前開帳戶做為詐欺他人轉帳匯款之工具。嗣該集團先於
    同年月24日凌晨1時許，佯稱「欣怡」，在網際網路與李清
    鋒網路聊天，並佯裝欲與李清鋒交友，但須先行查證其是否
    網路警察，要求確認李清鋒之銀行帳戶是否有問題，李清鋒
    不察，依「欣怡」指示操作自動提款機，致於同日凌晨5時8
    分轉帳新臺幣（下同）2萬9,979元至甲○○上開帳戶內，由
    集團提領花用。該集團又於同日凌晨4時許，撥打電話與郭
    永祥，佯稱其弟弟郭永正已遭該集團綁架，須付款才放人，
    郭永祥信以為真，而依指示分別於同日清晨4時53分、6時32
    分，轉帳1萬2,345元、2萬9,979元至甲○○上開帳戶，由集
    團提領一空。嗣後李清鋒、郭永祥得知遭詐騙，始報警循線
    查獲，，因認被告涉犯刑法第339條第1項、第30條第1項之
    幫助詐欺取財罪嫌云云。
二、按案件曾經判決確定者，應諭知免訴之判決，並得不經言詞
    辯論為之，刑事訴訟法第302 條第1 款、第307 條分別定有
    明文。此項訴訟法上所謂一事不再理之原則，關於實質上一
    罪或裁判上一罪，均有其適用（最高法院60年度臺非字第77
    號判例意旨參照）。
三、經查，被告前因基於幫助詐欺之不確定故意，於96年1月24
    日上開8時以後某時，至臺灣郵政股份有限公司（下稱臺灣
    郵政）大安郵局更改其於95年10月3日在該郵局申設第
    00000000000000號帳戶之密碼後，於同日某時，於臺北市○
    ○路○段16 6巷1號，將上開郵局帳戶之存摺、提款卡及密碼
    ，以不詳代價交予「小張」，嗣「小張」所屬詐騙集團成員
    使用詐術，分別致杜秋蘭、趙璟茹、黃柏錩、藍柏松陷於錯
    誤，均依該詐騙集團成員之指示，匯款至甲○○上開帳戶內
    ，旋即遭提領殆盡。嗣經杜秋蘭、趙璟茹、黃柏錩、藍柏松
    均發覺有異，查知受騙已經臺灣臺北地方法院檢察署檢察官
    以96年度偵字第9105號聲請簡易判決處刑，並由臺灣臺北地
    方法院於96年11月30日以96年度簡字第3733號認被告犯幫助
    詐欺取財罪判處有期徒刑4月，減為有期徒刑2月，如易科罰
    金，以新臺幣1,000元折算1日，並於97年2月20日確定在案
    ，此有該案判決書及臺灣高等法院被告前案記錄表各1份附
    卷可稽。又依被告於偵查中供稱：伊共拿三本存摺交給小張
    ，包括郵局存摺、華南銀行存摺及華泰銀行存摺，伊確定是
    一次交付郵局及華南銀行之帳戶給小張，不是分開交，伊存
    摺都是交給小張，伊總共見過小張二次，第一次他交伊如何
    申請帳戶，第二次來向伊收帳戶等語（偵查卷頁10、17），
    足見被告所述交付華南銀行信維分行存摺，與另案被告辯稱
    交付郵局大安分局帳戶之時間相同。參以本案檢察官起訴書
    認被害人李清鋒及郭永祥遭詐欺取財之時間為96年1月24日
    ，而另案被害人杜秋蘭、趙璟茹、黃柏錩遭詐欺之時間均同
    為96年1月25日，藍柏松為96年1月31日時間均相隔甚近。再
    徵諸一人同時交付數本帳戶供詐欺集團使用，亦無悖離常情
    之處，足見被告係同時、同地將所有之臺灣郵局大安分局、
    華南商業銀行信維分行及華泰商業銀行帳戶3本，交付該姓
    名年籍不詳之人，而為他人之數詐欺取財犯行提供助力之情
    甚明。基此，被告既僅為1次交付帳戶即1次幫助行為，揆諸
    前揭說明，自應成立單一之幫助犯，而為實質上一罪，為前
    開確定判決效力所及，揆諸前開說明，爰不經言辯論，逕諭
    知免訴之判決。
據上論斷，應依刑事訴訟法第302條第1款、第307條，判決如主
文。
中    華    民    國    97    年    6     月    23    日
                     刑事第八庭審判長法  官  陳德民
                                     法  官  孫曉青
                                     法  官  唐于智
以上正本證明與原本無異
如不服本判決應於送達後10日內向本院提出上訴狀
                                     書記官  黃鈴容
中    華    民    國    97    年    6    月    23    日


司法院資訊處製作；財團法人民間司法改革基金會備份。
